臺灣新北地方法院刑事判決
111年度審易字第1816號
公  訴  人  臺灣新北地方檢察署檢察官
被      告  廖睦易



上列被告因侵占等案件，經檢察官提起公訴（111年度偵緝字第3
343號、第3344號），被告於準備程序中對被訴事實為有罪陳述
，本院合議庭裁定由受命法官獨任行簡式審判程序，並判決如下
：
    主  文
廖睦易犯竊盜罪，處拘役貳拾日，如易科罰金，以新臺幣壹仟元
折算壹日，未扣案之犯罪所得新臺幣貳仟元沒收，於全部或一部
不能沒收或不宜執行沒收時，追徵其價額；又犯業務侵占罪，處
有期徒刑參月，如易科罰金，以新臺幣壹仟元折算壹日。
    事  實
一、廖睦易自民國108年起至110年7月4日止，先後在邱文英所經
    營之萊爾富便利商店樹林佳園店（址設新北市○○區○○路0段0
    00巷00弄0號）、萊爾富便利商店北縣鶯駿店（址設新北市○
    ○區○○街00號）擔任店員，負責收款業務，為從事業務之人
    ，竟意圖為自己不法之所有，分別為下列行為：
　㈠基於竊盜之犯意，於109年7月24日10時許，在上址萊爾富便
    利商店樹林佳園店內，見邱文英置放在店內之皮包無人看管
    ，認有機可趁，即以徒手竊取邱文英皮包內之現金新臺幣（
    下同）2,000元得逞。嗣邱文英發現遭竊，調閱店內監視錄
    影器錄影畫面並報警處理，而查悉上情。
　㈡基於業務侵占之犯意，於110年3月10日23時35分許，在上址
    萊爾富便利商店北縣鶯駿店內，收取顧客交付購買商品「12
    年蘇格蘭威士忌」之價金1,530元後，易持有為所有之意思
    ，予以侵占入己。嗣邱文英於同年月23日盤點貨物時發現有
    異，經查帳後始查悉上情。
二、案經邱文英訴由新北市政府警察局三峽分局報告臺灣新北地
    方檢察署檢察官偵查起訴。
　　理  由
一、按除被告所犯為死刑、無期徒刑、最輕本刑為3年以上有期
    徒刑之罪或高等法院管轄第一審案件者外，於第一次審判期
    日前之準備程序進行中，被告先就被訴事實為有罪之陳述時
    ，審判長得告知被告簡式審判程序之旨，並聽取當事人、代
    理人、辯護人及輔佐人之意見後，裁定進行簡式審判程序，
    刑事訴訟法第273條之1第1項定有明文。經核本件被告所犯
    係死刑、無期徒刑、最輕本刑為3年以上有期徒刑以外之罪
    ，其於準備程序中就被訴之事實為有罪陳述，經法官告知簡
    式審判程序之旨，並聽取公訴人及被告之意見後，本院合議
    庭依刑事訴訟法第273條之1第1項規定，裁定由受命法官獨
    任進行簡式審判程序，合先敘明。
二、上揭犯罪事實，業據被告廖睦易於警詢、偵查及本院審理時
    均坦承不諱，核與證人即告訴人邱文英於警詢及偵查中證述
    之情節相符，復有109年7月24日監視器錄影畫面翻拍相片3
    張、被告於109年7月24日、110年3月29日簽立之切結書各1
    份；110年3月10日監視器錄影畫面翻拍相片1張、萊爾富單
    品/高單價商品銷售查詢資料1份、監視錄影器畫面光碟1片
    （見111年度偵字第16556號第12頁至反面、第13頁、第14頁
    ；111年度偵字第9440號卷第8頁、第10頁及證物袋）附卷可
    資佐證，足認被告前開自白均與事實相符，應可採信。本件
    事證明確，其犯行均堪認定，應依法論科。
三、論罪科刑：
  ㈠核被告如事實欄一、㈠所為，係犯刑法第320條第1項之竊盜罪
    ；如事實欄一、㈡所為，係犯同法第336條第2項之業務侵占
    罪。
  ㈡被告所犯上開2罪，犯意各別，行為互殊，應予分論併罰。
  ㈢被告如事實欄一、㈡所示犯行，侵占金額為1,530元，犯罪情
    節尚非重大，且此部分已由告訴人以扣薪方式抵償損失（見
    本院卷第37頁本院公務電話紀錄表），本院認被告上開業務
    侵占犯罪情狀顯可憫恕，倘處以最低刑猶嫌情輕法重，爰依
    刑法第59條之規定酌減其刑。
  ㈣爰審酌被告正值青壯，為圖一己私利，利用任職於告訴人經
    營超商之機會，竊取告訴人財物及侵占業務上持有之貨款，
    所為均應予非難，另考量被告犯後坦承犯行，且已以薪資抵
    償告訴人遭侵占之款項，兼衡被告犯罪之動機、目的、手段
    、所竊取及侵占之財物數額，及國中畢業之智識程度、已婚
    ，目前從事蔬果團購、需扶養3名年幼子女、經濟狀況勉持
    之生活情形（見被告個人戶籍資料、本院卷第51頁）等一切
    情狀，分別量處如主文所示之刑，並均諭知易科罰金之折算
    標準。
四、沒收：
　㈠被告如事實欄一、㈠所示犯行竊得之現金2,000元，屬被告竊
    盜犯行之犯罪所得，尚未實際合法發還或賠償告訴人（見本
    院卷第37頁本院公務電話紀錄表），宣告沒收亦無過苛、欠
    缺刑法上之重要性、犯罪所得價值低微，或為維持受宣告人
    生活條件之必要等情形，自應依刑法第38條之1第1項前段規
    定宣告沒收，並依同條第3項規定諭知於全部或一部不能沒
    收或不宜執行沒收時，追徵其價額。
　㈡被告如事實欄一、㈡所示犯行侵占之款項1,530元，固亦屬其
    犯罪所得，本應依刑法第38條之1第1項、第3項之規定予以
    宣告沒收，於全部或一部不能沒收時，追徵其價額，惟被告
    已全數賠償告訴人此部分損失，業如前述，本院認被告對告
    訴人所為上開賠償，已達到沒收制度剝奪被告犯罪所得之立
    法目的，如在本案仍諭知沒收被告上揭犯罪所得，將使被告
    承受過度之不利益，顯屬過苛，爰依刑法第38條之2第2項之
    規定，不予諭知沒收或追徵被告上揭犯罪所得，附此敘明。
據上論斷，應依刑事訴訟法第273條之1第1項、第299條第1項前
段，判決如主文。
本案經檢察官陳柏文提起公訴，檢察官陳伯青到庭執行職務。
中　　華　　民　　國　　111 　年　　10　　月　　21　　日
                  刑事第二十三庭  法  官  藍海凝
上列正本證明與原本無異。
如不服本判決，應於判決送達後20日內敘明上訴理由，向本院提
出上訴狀 (應附繕本) ，上訴於臺灣高等法院。其未敘述上訴理
由者，應於上訴期間屆滿後20日內向本院補提理由書「切勿逕送
上級法院」。
                                  書記官  彭姿靜
中　　華　　民　　國　　111 　年　　10　　月　　25　　日
附錄本案論罪科刑法條全文：
中華民國刑法第320條
意圖為自己或第三人不法之所有，而竊取他人之動產者，為竊盜
罪，處5年以下有期徒刑、拘役或50萬元以下罰金。
意圖為自己或第三人不法之利益，而竊佔他人之不動產者，依前
項之規定處斷。
前二項之未遂犯罰之。
中華民國刑法第336條
對於公務上或因公益所持有之物，犯前條第1項之罪者，處1年以
上7年以下有期徒刑，得併科15萬元以下罰金。
對於業務上所持有之物，犯前條第1項之罪者，處6月以上5年以
下有期徒刑，得併科9萬元以下罰金。
前二項之未遂犯罰之。